臺北高等行政法院簡易判決　　　　　　　　　　　　　　九十三年度簡字第四一號
　　　　　　　　　　　　　　　.
　　原　　　告　甲○○原名：.
　　被　　　告　臺北縣政府
　　代　表　人　乙○○代理縣.
　　訴訟代理人　丁○○
　　　　　　　　丙○○
右當事人間因空氣污染防制法事件，原告不服行政院環境保護署中華民國九十二年十
一月十八日環署訴字第○九二○○六○七四五號訴願決定，提起行政訴訟。本院判決
如左：
　　主  文
原告之訴駁回。
訴訟費用由原告負擔。
　　事  實
一、事實概要：原告所有之機車車號：RFT-045係行政院環境保護署機車未執行定期
    檢驗資料庫中篩選，屬兩年內均未依規定實施定期檢驗，被告於民國（下同）九
    十一年十二月二十日北環二字第○九一○○八八三九○號函原告，應於文到三十
    日內逕往定檢站受測，並於檢測合格完妥後以掛號將回報單寄回銷案，否則將依
    法處分。嗣因原告未依前揭期限內提報銷案，且未依規定實施排放空氣污染物定
    期檢驗，被告遂依空氣污染防制法第四十條第一項及第六十七條第一項等規定，
    開立九十二年七月十八日府環二字第○七三○七二號處分書（下稱原處分），處
    新台幣（下同）三千元罰鍰，原告不服提起訴願，嗣經行政院環境保護署訴願決
    定駁回，遂提起本件行政訴訟。
二、兩造聲明：
　(一)原告聲明求為判決：
　　1.訴願決定、原處分均撤銷。
　　2.訴訟費用由被告負擔。
　(二)被告聲明求為判決：如主文所示。
三、兩造之爭點：
    系爭機車是否屬空氣污染防制法第四十條第一項所稱之「使用中之汽車」？
　(一)原告主張之理由：
    系爭車號RFT-045之機車，經原告至監理站申請違規查詢報表，該車牌於八十八
    年十二月十五日因另案扣押在訴外人林瑋崧名下，致原告無法前往完成車輛檢驗
    事宜。
  (二)被告主張之理由：
    1.「使用中之汽車應實施排放空氣污染物定期檢驗，檢驗不符合第三十四條排放
      標準之車輛，應於一個月內修復並申請複驗，未實施定期檢驗或複驗仍不合格
      者，得禁止其換發行車執照。˙˙˙」「未依第四十條規定實施排放空氣污染
      物定期檢驗者，處汽車所有人新台幣一千五百元以上一萬五千元以下罰鍰˙˙
      ˙。」為空氣污染防制法第四十條第一項、第六十七條第一項所明定。又空氣
      污染防制法第四十條第二項：「前項檢驗實施之對象、區域、頻率及期限，由
      中央主管機關訂定公告。」；交通工具違反空氣污染防制法裁罰準則第三條：
      「汽車所有人違反本法第四十條規定，其罰鍰額度如下：一、機器腳踏車：
      (一)逾規定期限未實施排放空氣污染物定期檢驗者，處新台幣三千元。˙˙˙」
      又依行政院環保署八十八年十月五日環署空字第六六四九八號公告：「使用中
      機器腳踏車實施排放空氣污染物定期檢驗之區域、頻率及期限：一、實施區域
      ：台北市、高雄市、基隆市˙˙˙、台北縣˙˙˙等二個直轄市及二十二縣、
      市。二、實施頻率：凡設籍於前述區域且使用滿一年以上之機器腳踏車應每年
      實施排放空氣污染物定期檢驗乙次。三、檢驗期限：前述使用中機器腳踏車所
      有人應每年於行車執照原發照月份至次月份間實施檢驗。˙˙˙」，諸此，相
      關法令俱已明定，本件處分是有所本，先予說明。
    2.原告稱：「˙˙˙車號：RFT-045於八十八年十二月十五日車牌遭台北縣警局
      警員扣押˙˙˙現已找不到當時扣押車牌之警員，監理站人員亦無法歸還車牌
      ；˙˙˙。」云云。惟空氣污染防制法第四十條第一項既規定：「使用中之汽
      車應實施排放空氣污染物定期檢驗，檢驗不符合第三十四條排放標準之車輛，
      應於一個月內修復並申請複驗，未實施定期檢驗或複驗仍不合格者，得禁止其
      換發行車執照。」是其已明意指車輛所有人、使用人對其所使用中之車輛均須
      主動實施排放空氣污染物定期檢驗之義務，而無待環保機關之通知，始得為之
      。查行政院環境保護署就使用中機器腳踏車實施排放空氣污染物定期檢驗之區
      域、頻率及期限，業以公告方式廣為周知，已如上述，使用中機器腳踏車所有
      人自應依該公告規定，每年於行車執照原發照月份至次月份間實施；又行政院
      環境保護署為加強宣導，另依監理機關車籍資料，每年按行車執照原發照月份
      寄發「機車排氣定期檢驗通知單」通知車主辦理定期檢驗，該通知單係提醒車
      主到檢，並非接到定期檢驗通知單才需接受定期檢驗。是機車所有人不論有無
      通知單均可持行照前往受檢，不致因未接到定期檢驗通知單而造成無法受檢之
      情形。本件檢測通知書以郵政雙掛號於九十一年十二月三十日寄達原告車籍登
      記地址，此有附卷可稽，是以本件寄達該檢測通知單即為合法送達，原告自應
      依法於期限內完成改善，一經違反即應受罰，為首揭法條所明定。原告若找不
      到車牌或提出扣押證明，自應至警察機關辦理遺失證明，據以報廢該車，而非
      造成違規之事實後，始藉詞為由，殊不足採。本案原告經通知逾期未到檢，係
      屬不爭之違規事實，其冀求免罰，於法無據。綜上所陳，起訴理由核不足採，
      被告依法裁罰並無違法或不當。懇祈鈞院鑒核，駁回原告之訴，以維法制。
　　理  由
一、本件訴訟程序進行中，被告之代表人由蘇貞昌變更為乙○○，茲由新任代表人具
    狀聲明承受訴訟，核無不合，應予准許。
二、按「使用中之汽車應實施排放空氣污染物定期檢驗，檢驗不符合第三十四條排放
    標準之車輛，應於一個月內修復並申請複驗，未實施定期檢驗或複驗仍不合格者
    ，得禁止其換發行車執照。前項檢驗實施之對象、區域、頻率及期限，由中央主
    管機關訂定公告。」「未依第四十條規定實施排放空氣污染物定期檢驗者，處汽
    車所有人新臺幣一千五百元以上一萬五千元以下罰鍰。」空氣污染防制法第四十
    條第一項及第六十七條第一項分別定有明文。又按中央主管機關行政院環保署於
    八十八年十月五日環署空字第六六四九八號公告：「使用中機器腳踏車實施排放
    空氣污染物定期檢驗之區域、頻率及期限：一、實施區域：台北市、高雄市、基
    隆市˙˙˙、台北縣˙˙˙等二個直轄市及二十二縣、市。二、實施頻率：凡設
    籍於前述區域且使用滿一年以上之機器腳踏車應每年實施排放空氣污染物定期檢
    驗乙次。三、檢驗期限：前述使用中機器腳踏車所有人應每年於行車執照原發照
    月份至次月份間實施檢驗。˙˙˙」。
三、本件兩造不爭原告係車號RFT-045車號機車之所有人，原告未實施定期檢驗，被
    告曾通知原告上開機車兩年內均未依規定實施定期檢驗，請原告於文到一個月內
    完成改善等情，並有RFT-045之車籍資料、台北縣政府環境保護局九十一年十二
    月二十日北環二字第○九一○○八八三九○號函及送達證書附於原處分卷可稽，
    堪信為真實。
四、本件之爭執，厥在於系爭機車是否屬空氣污染防制法第四十條第一項所稱之「使
    用中之汽車」？經查，原告主張系爭機車之牌照遭台北縣警察局吊扣，固據提出
    違規查詢報表附卷可稽，惟按系爭機車之使用與否與牌照之吊扣與否並無必然之
    關聯，否則何以道路交通管理處罰條例第十二條規定有：「系爭汽車有左列情形
    之一者，處汽車所有人新臺幣三千六百元以上一萬零八百元以下罰鍰，並禁止其
    行駛：一未領用牌照行駛者。：：：六牌照吊扣期間行駛者。」。是系爭機車在
    依法完成遺失或報廢程序前，應仍屬空氣污染防制法第四十條第一項所稱之「使
    用中之汽車」。
五、綜上所述，原告之主張，為無可採。原處分以原告違反空氣污染防制法第四十條
    第一項之規定，依同法第六十七條第一項之規定及行政院環境保護署發布之交通
    工具違反空氣污染防制法裁罰準則第三條：「汽車所有人違反本法第四十條規定
    ，其罰鍰額度如下：一、機器腳踏車：(一)逾規定期限未實施排放空氣污染物定期
    檢驗者，處新台幣三千元。」之規定，處原告以罰鍰三千元，認事用法，均無違
    誤，訴願決定遞予維持，亦無不合，原告訴請撤銷訴願決定及原處分，為無理由
    ，應予駁回。
據上論結，本件原告之訴為無理由，爰依行政訴訟法第九十八條第三項前段，判決如
主文。
中　　華　　民　　國　　九十三　　　年　　　七　　　　月　　　九　　　　日
                                         法  官　王 碧 芳
右為正本係照原本做成。
本件以訴訟事件所涉及之法律見解具有原則性者為限，始得於本判決送達後二十日內
向本院提出上訴狀並表明上訴理由（須按他造人數附繕本）且經最高行政法院許可後
方得上訴。
中　　　華　　　民　　　國　　九十三　　年　　　七　　　月　　　九　　　日
                                         法院書記官 鄭 聚 恩
